臺灣高等法院刑事判決
109年度上訴字第2622號
上  訴  人  臺灣桃園地方檢察署檢察官
被      告  劉耀全



上列上訴人因被告違反毒品危害防制條例案件，不服臺灣桃園地
方法院109年度審訴字第436號，中華民國109年5月29日第一審判
決（起訴案號：臺灣桃園地方檢察署108年度毒偵字第6471號）
，提起上訴，本院判決如下：
    主  文
原判決撤銷，發回臺灣桃園地方法院。 
    理  由
一、公訴意旨略以：被告劉耀全分別基於施用第一級及第二級毒
    品之犯意，於民國108年9月13日下午某時許，在桃園市楊梅
    區永美路友人住處內，以針筒注射方式，施用第一級毒品海
    洛因1次後，再以燃燒玻璃球吸食煙霧方式，施用第二級毒
    品甲基安非他命1次。嗣於同日下午3時50分許前某時，因另
    案為警持臺灣桃園地方檢察署檢察官核發之拘票將其拘提到
    案，經其同意採集尿液送驗後，結果呈嗎啡及甲基安非他命
    陽性反應，始悉上情。因認被告涉犯毒品危害防制條例第10
    條第1項、第2項施用第一級及第二級毒品罪嫌。
二、原判決意旨略以：
　㈠被告於108年9月14日晚間10時50分為警採尿前之某時許（應
    扣除為警查獲後迄採尿時止之此段期間），在桃園市楊梅區
    龍美路某友人家中，施用海洛因1次。又於同年月12日下午
    某時，在桃園市楊梅區龍美路某友人家中，施用第二級毒品
    甲基安非他命1次之事實，業經臺灣桃園地方檢察署（下稱
    桃園地檢署）檢察官以108年度毒偵字第5293號提起公訴，
    經臺灣桃園地方法院（下稱桃園地院）以108年度審訴字第2
    207號（下稱前案）審理後，認被告犯毒品危害防制條例第1
    0條第1項、第2項之施用第一級、第二級毒品罪，分別判處
    有期徒刑10月、4月確定。
　㈡從本案與前案均檢驗出嗎啡、可待因、安非他命、甲基安非
    他命之陽性反應，各自之檢出濃度數值顯示，前案之尿液檢
    體中可待因、嗎啡濃度較本案下降之情形，與「除非有再次
    施用毒品行為，否則尿液中可檢出毒品代謝物濃度，會隨時
    間經過而濃度降低」之經驗法則相符，且依據行政院衛生署
    管制藥品管理局（現改為行政院衛生福利部食品藥物管理署
    ）函釋提及Clarke’s Isolation and Identification of D
    rugs第3版記載，以及Verstraete發表於Therapeutic Drug 
    Monitering 2004年之報告，關於施用海洛因及甲基安非他
    命後，自尿液檢驗出之代謝物成分及代謝時間之結果，係取
    得大約之數值，實際上仍受施用劑量、個人體質等因素影響
    ，因個案而異，一般可檢出之時間海洛因為施用後2至4天。
    查本案被告於警詢及偵訊中均坦承於108年9月13日下午某時
    許曾施用海洛因1次，故無從排除被告於108年9月13日下午
    施用海洛因1次後，於本案及前案陸續為警採尿檢驗之可能
    性，而難以認定被告於本案採尿後至前案採尿前，有2次施
    用海洛因情事。另被告於前案採尿之安非他命及甲基安非他
    命濃度雖均較本案為高，無法排除被告於108年9月12日下午
    施用第二級毒品甲基安非他命1次後，於本案採尿後，前案
    採尿前，又再度施用甲基安非他命之可能，然被告於準備程
    序中否認於108年9月13日下午曾經施用甲基安非他命，而稱
    是在108年9月12日下午施用等語，則依前開驗尿報告結果，
    亦無法證明被告於108年9月13日有再度施用甲基安非他命1
    次之行為，被告縱使曾於警詢、偵訊中自白此部分犯行，仍
    欠缺補強證據，尚難認為其自白真實可採，堪認本案與前案
    確係相同之施用毒品案件，為前案判決確定效力所及，本案
    應不經言詞辯論，逕為免訴之判決等語。　　
三、經查：
　㈠經調閱前案之桃園地檢署108年度偵字第26530號卷、桃園地
    院108年度審易字第2555號竊盜案卷，以及桃園地檢108年度
    毒偵字第5298號卷、桃園地院108年度審訴字第2207號毒品
    案卷，並綜觀本案卷證後，得悉前後兩次查獲毒品案件過程
    如下：
    ⒈被告於108年9月13日下午3時15分，因涉嫌竊盜案件，經警
      持檢察官簽發之拘票，由桃園市政府警察局八德分局廣興
      派出所警員，在桃園市○○區○○○街000巷00號前拘提到案，
      有拘票暨報告書、調查筆錄可佐(見108偵26530第11至13
      頁)。
　  ⒉此次拘提，並同時從被告身上扣得注射針筒1支，有扣押物
      品目錄表可查(見108偵26530卷第41頁、108毒偵6471卷第
      35頁)，警員即於108年9月13日下午3時50分採集被告尿液
      送檢驗，被告於警詢中坦稱其係於108年9月13日下午為警
      查獲前，在楊梅永美路朋友家，以注射方式施用海洛因1
      次、以燒烤吸食煙霧方式施用甲基安非他命1次等語(見10
      8偵26530卷第17頁至背面、108毒偵6471卷第10頁背面至
      第11頁)，並有勘查採證同意書可參。
　  ⒊警詢完畢，被告所涉竊盜罪嫌部分，為警於同日下午移送
      桃園地檢，於同日晚上10時1分至10時11分接受檢察官訊
      問完畢，未予強制處分，被告即離去(見108偵26530卷第8
      1頁)。
　  ⒋上開查獲施用第一、二級毒品部分，則待驗尿結果，為警
      於108年11月14日以刑事案件移送報告書，函送桃園地檢
      署檢察官偵辦。經檢察官於108年12月24日遠距訊問後，
      被告對於本案表示：印象中是108年9月13日下午，在楊梅
      區永美路某友人住處，以注射針筒施用海洛因1次、以燒
      烤吸其煙霧方式施用甲基安非他命1次，為警查獲之針筒
      是他施用毒品所使用等語（見108毒偵6471卷第105頁）。
　  ⒌檢察官因此起訴本案被告於108年9月13日下午某時施用海
      洛因、甲基安非他命各1次之犯行，有起訴書可稽（見108
      毒偵6471卷第123至125頁背面）。
　  ⒍但就在被告於108年9月13日晚上因為竊盜案檢察官訊問完
      畢，被告離去後（即上開㈢部分），翌(14)日晚上10時20
      分許，被告又因另涉犯竊盜、詐欺等案之執行案件（桃園
      地檢108年執字第11420號、第11421號），經警持檢察官
      簽發之拘票，在桃園市楊梅區三民東路與金溪路口、被告
      所駕之車輛上，拘提到案，同時從車內查獲並扣得海洛因
      1包、安非他命1包、注射針筒1支等情，有拘票暨報告書
      、調查筆錄、扣押物品目錄表可憑（見108毒偵5293卷第5
      5、57頁、第20頁背面、第63頁）。被告於警詢時坦稱，
      其有於108年9月12日下午，在不詳地址之朋友家，以注射
      方式施用海洛因1次、將燒烤吸食煙霧方式施用甲基安非
      他命1次，上開查獲之毒品及注射針筒，是要與同車友人
      賴光復一同施用等語(見108毒偵5293卷第21頁)。
　  ⒎承上，警方於108年9月15日下午3時7分將被告移送桃園地
      檢署檢察官，訊問其為警查獲前，最後一次施用毒品之時
      間、地點及方式時，坦稱：「108年9月12日下午，在桃園
      市楊梅區龍美路朋友處，把海洛因放針筒內注射施用，另
      以玻璃球燒烤方式施用甲基安非他命，我用完毒品後，在
      回益新一街路上被八德分局查獲，有解送地檢署，我在12
      號交保回去之後，龍美路朋友家海洛因放針筒施用，以玻
      璃球燒烤方式施用安非他命。」、「安非他命、海洛因各
      1包都是與我一起進來賴光復的，注射針筒也是賴光復的
      ，我自己沒扣到東西。」、「我12號交保出去後，施用的
      毒品是賴光復請我的，海洛因與安非他命都是。我沒給他
      錢，因為我跟他是好朋友，我之前偶而也會請他。」(見1
      08毒偵5293卷第97至98頁)。訊畢，檢察官旋將被告發監
      執行，未另為強制處分，有點名單及本院被告前案紀錄表
      編號〈28〉可佐(見108毒偵5293卷第95頁、本院卷第54頁)
      。嗣檢察官以108年度毒偵字第5293號提起公訴，起訴書
      載稱：被告於108年9月12日下午某時，在桃園市楊梅區龍
      美路友人家中，以針筒注射方式施用海洛因1次、以玻璃
      球燒烤方式施用甲基安非他命1次，因另案為警拘提查獲
      ，並扣得其持有海洛因、甲基安非命各1包等語，由桃園
      地院以108年度審訴字第2207號審理，被告於審理中對於
      起訴事實均坦承，未作其他陳述，法院因之判決並於109
      年2月5日確定，有該案起訴書、判決書、本院被告前案紀
      錄表編號〈37〉可佐(見108審訴2207卷第11至13頁、79至86
      頁；本院卷第64至65頁)。
　㈡被告雖於前案偵訊坦稱施用海洛因及甲基安非他命之日期為9月12日，並表示是在12日交保回去後再次施用等語，惟於本院訊問時表示，其僅連續在108年9月13日、14日兩日為警拘提到案，並無於108年9月12日為警拘提、通緝或其他逮捕查獲等語（見本院卷第152頁），且稽之本院被告前案紀錄表，亦無何被告另於108年9月12日涉案為警查獲之相關紀錄（見本院卷第31至98頁），因此，被告前開所稱施用海洛因及甲基安非他命之日期，顯然是108年9月13日之誤。綜上，可知被告既然於前案偵查中已明確供稱，其是在本案查獲釋放後，再予吸食海洛因、甲基安非他命等語明確（參前開⒎內容），參諸附表所示，被告於前案為警採集之尿液，檢驗出之可待因、嗎啡濃度，僅較本案小幅降低，惟均遠逾衛生福利部公告鴉片類毒品陽性反應之確認檢驗公告閾值，而前案所檢驗出之安非他命、甲基安非他命濃度，則均遠高於本案，且前案還被警員另外扣得其持有海洛因、甲基安非他命各1包，顯見前案與本案施用行為之時間、地點、方式明顯可加以區分，應分別成立罪責，而非實質上1罪，原審對此未詳為審究，遽認兩案為實質上一罪之同一案件範疇，而認二者屬於同一案件，本案施用毒品之犯行，為前案判決確定效力所及，而前案既經判決確定，本件爰不經言詞辯論逕為免訴判決，即有未合。
四、綜上所述，原審認為被告前案起訴判決確定之犯罪事實已包
    含本案被告被訴涉犯毒品危害防制條例第10條第1項、第2項
    之施用第一級、第二級毒品罪之犯罪事實，而認與本案是屬
    於同一案件，本案為前案判決確定效力所及，而諭知本件免
    訴判決，即有不當。檢察官上訴意旨執此指摘原審判決應有
    違誤，為有理由，爰不經言詞辯論，撤銷原判決。又原審就
    本案既未曾為實體審判，為維護被告審級利益，爰發回原審
    法院更為審理，並不經言詞辯論為之。
據上論斷，應依刑事訴訟法第369條第1項但書、第372條，判決
如主文。
本案經檢察官劉玉書提起公訴，檢察官丁俊成提起上訴，檢察官
林宏松到庭執行職務。
中　　華　　民　　國　　109 　年　　9 　　月　　15　　日
                  刑事第二十一庭審判長法　官  許宗和
                                      法　官  章曉文
                                      法　官  黃玉婷
以上正本證明與原本無異。
施用第一級毒品海洛因部分如不服本判決，應於收受送達後20日
內向本院提出上訴書狀，其未敘述上訴之理由者並得於提起上訴
後20日內向本院補提理由書（均須按他造當事人之人數附繕本）
「切勿逕送上級法院」。
其餘不得上訴。
                                      書記官  傅國軒
中　　華　　民　　國　　109 　年　　9 　　月　　16　　日

附表
各案檢驗報告：閾值(ng/mL) 本案： 108年9月13日採尿 前案： 108年9月14日採尿   可待因  14,504 ng/mL  10,362 ng/mL   嗎啡 113,619 ng/mL  98,289 ng/mL   安非他命   2,758 ng/mL  11,563 ng/mL   甲基安非他命  22,080 ng/mL 770,334 ng/mL 扣案物品 注射針筒1支 海洛因1包、甲基安非他命1包、注射針筒1支